臺灣臺北地方法院交通事件裁定　　　　96年度交聲字第1058號
原處分機關　交通部公路總局臺北區監理所板橋監理站
異　議　人
即受處分人　乙○○
上列異議人即受處分人因違反道路交通管理處罰條例案件，對於
交通部公路總局臺北區監理所板橋監理站於中華民國96 年7月31
日所為之處分（原處分案號：板監裁字裁41-C00000000號），聲
明異議，本院裁定如下：
    主      文
原處分撤銷。
乙○○不罰。
    理      由
一、按汽車駕駛人，行經有燈光號誌管制之交岔路口闖紅燈者，
    處新臺幣1800元以上5400元以下罰鍰；又汽車駕駛人駕駛汽
    車違反道路交通管理處罰條例第53條規定者，並記違規點數
    3點，道路交通管理處罰條例第53 條第1項、第63條第1項第
    3款分別定有明文。
二、本件異議人即受處分人乙○○，於96年8月8日14時40分，騎
    乘車號BAJ-295號重型機車行經臺北縣新店市○○路29 巷口
    前闖紅燈，經臺北縣政府警察局新店分局以第C00000000 號
    違反道路交通管理事件通知單，舉發違反道路交通管理處罰
    條例第53 條第1項。嗣受處分人不服，向原處分機關提出申
    訴，經原處分機關函請原舉發單位調查結果，仍認受處分人
    確有前開違規行為，原處分機關乃於96 年9月12日，依上揭
    條例規定，分別裁處受處分人罰鍰1800 元，並記違規點數3
    點。
三、異議人固自承於上揭時間騎乘其所有上揭車輛行經上揭地點
    ，惟否認有何違規行為，辯稱: 當日警員應係誤認伊是在對
    向車道的車，所以才會覺得伊闖紅燈，伊和該員警同是由34
    巷路口過到對向29巷路口，如果伊闖紅燈，該員警也闖紅燈
    ，但經里長陪同調閱38巷口監視器錄影，該員警過該路口時
    ，其他車輛屬停止狀態，可見他穿越時是綠燈，伊在該員警
    之前，當然應是綠燈等語。
四、經查: 按交通警察掣單舉發違反道路交通管理處罰條例所列
    之違規事實，本質上固為行政處分，係公務員基於職務上之
    權力，依法就特定之具體事件所為之具公法上效果之單方面
    行政行為，具有公信力，但此所謂公務員為公法上行為具有
    公信力之原則，不僅該行政行為所本之事實非與證據或常理
    不符，且其形式上，及其所本以裁罰之證據，均須為正確無
    誤者，該行政行為方可被推定為真正，其據以依法處分之事
    實認定乃得認為正確無誤。本件違規事實經證人即本件舉發
    員警甲○○於本院調查時，到庭具結證稱: 「 (問: 請陳述
    受處分人當時違規情形? ) 我有照片庭呈。當時我的另一個
    同事執行巡邏全勤務，我是負責警戒，當我們經過復興路郵
    局時，另一位同事正在簽表，我是負責警戒，復興路上為綠
    燈，34巷口跟29巷口有紅綠燈，我看到受處分人從34巷口出
    來，他是直走，闖紅燈走到29巷，今日提出的相片就是當時
    的樣子。」「 (問: 對於受處分人之異議意旨有何意見?)那
    時候的號誌，已經是紅燈，處分人在34巷已經闖紅燈了，有
    回頭看了一下，到29巷口，所以我罰單開的地點在29巷口。
    」「....且我當時所看到的狀況當時，復興路34巷口與29巷
    口的號誌燈為紅燈，我當時是站在復興路30號前，看到受處
    分人從復興路34 巷口出來，當時的號誌是紅燈，都 (當)時
    復興29巷口也是紅燈，我是在復興路29巷口攔到受處分人，
    我才會寫復興路29巷口。..... 」等語。惟經勘驗異議人所
    提供路口監視器所錄光碟內容，發現於3 分18秒時有行人橫
    越復興路，3分24秒時復興路上車輛停止行進，3分38秒時證
    人騎車離去，3 分46秒時有一身著粉紅色雨衣婦人自與證人
    同一地點騎車離去，3 分50秒時復興路上車輛開始行進。從
    而得認復興路上最遲於3分24秒已是紅燈並維持至3分50秒，
    同時間與其交岔之復興路34 巷自為綠燈。證人於3分38秒時
    騎車離去，倘如證人所稱，係看到受處分人從34巷口出來後
    ，方上前追至29 巷口攔停，則異議人須於3分24秒之前，即
    復興路仍為綠燈時通過34巷口，始有闖紅燈之違規行為。然
    證人於3分38秒騎車離去時，距3分24秒已有14秒之多，參諸
    卷內所附舉發當地照片所示復興路之寬度，依正常行車速度
    ，異議人應早已經過29巷口，證人幾無可能於29巷口將異議
    人攔停。此外，證人既已於3 分38秒離去，異議人斷無可能
    於3 分50秒後，即復興路為綠燈，復興路34巷為紅燈時，通
    過該巷口。從而，異議人是否確有闖紅燈之違規行為，係屬
    不明而有存疑，復無其他方法得以查明佐證，自無從認定受
    處分人確有該當於道路交通管理處罰條例第53 條第1項處罰
    條文之構成要件事實，原處分機關對於受處分人所為之裁罰
    ，即欠缺依據。受處分人否認違規，請求撤銷原處分，自屬
    有據。
四、綜上所述，本件異議人否認有何原處分意旨所指之違規行為
    ，原舉發機關又未能提出任何相關之證據以佐異議人上開違
    規之行為，自不得以上開公信力原則推定原處分適法而遽予
    處罰。原處分意旨以異議人有闖紅燈之行為，依道路交通管
    理處罰條例第第53 條第1項、第63條第1項第3款及違反道路
    交通管理事件統一裁罰基準表之規定對異議人裁處罰鍰1800
    元並記違規點數3 點，尚有未洽。從而本件異議為有理由，
    自應由本院將原處分撤銷，改諭知異議人不罰，以資適法。
據上論斷，應依道路交通案件處理辦法第20條前段，裁定如主文
中　　華　　民　　國　　96　　年　　12　　月　　31　　日
           　　　　　　交通法庭法　官　趙子榮
以上正本證明與原本無異。
如不服本裁定應於送達後5日內向本院提出抗告狀。
                       　　    書記官　陳怡君
中　　華　　民　　國　　97　　年　　1 　　月　　3 　　日
